臺灣臺南地方法院民事判決
110年度訴字第269號
原      告   李玫青  
                    （送達代收人  陳孟德  住○○市○○ 區○○路000巷00弄00號）
訴訟代理人   黃進榮  
被      告  1曾益卿  

            2曾明俊  


            3曾仙助  

            4曾金笑  
            5曾順陣  
            6曾清源  

            0○○○  

上  一  人                        
訴訟代理人   曾信閎(11)住○○市○○區○○路00巷00號

被      告  8曾志雄  
            9曾壽南  


           10陳寳蜜  
           11曾信閎  

           12涂良汶  

上被告3.4.12.
共      同
訴訟代理人   莊子珍    住○○市○○區○○○街000○0號           
    13曾國涼    住○○市○○區○○街00巷0號之0
           14鄭繡霞  
           15吳政子  
上被告15.            
訴訟代理人   曾美玲  
被      告 16曾世偉  
           17曾瑞明  
上被告4.5.6.15.17
共      同
訴訟代理人   曾仙助(3)

上列當事人間請求分割共有物事件，經本院於民國110年4月20日
言詞辯論終結，判決如下：
    主  文
兩造共有坐落臺南市○○區○○段0000地號土地予以變價分割，變賣
所得價金由兩造依附表所示應有部分比例分配。
訴訟費用由兩造各按如附表所示應有部分比例負擔。
    事  實  及  理  由
一、被告曾益卿、曾保信、曾壽南、曾信閎、曾國涼、鄭繡霞、
    曾世偉等人未於最後言詞辯論期日到場，核無民事訴訟法第
    386條所列各款情形，依原告之聲請，由其一造辯論而為判
    決。
二、原告主張：坐落臺南市○○區○○段0000地號、面積1596.63平
    方公尺土地（下稱系爭土地），為兩造所共有，應有部分如
    附表所示。系爭土地無不分割之協議，亦無不能分割之情形
    ，原告應有部分較大，單獨分割足夠利用，不用變價；惟如
    採變價分割，亦以整筆變價為宜，依民法第823條第1項、第
    824條第2項規定，請求分割如起訴狀附圖所示。被告除陳寳
    蜜主張原物分割如訴卷123頁分割方案外，其餘到場被告則
    主張如採原物分割方式，因西半部位置條件較優，應以抽籤
    決定分割後位置，以示公平。又因共有人數眾多，部分共有
    人應有部分甚小，細分後不利利用，亦不願繼續維持共有，
    請求變價分割等語。
三、按各共有人，除法令另有規定外，得隨時請求分割共有物。
    但因物之使用目的不能分割或契約訂有不分割之期限者，不
    在此限；共有物之分割，依共有人協議之方法行之；分割之
    方法不能協議決定，或於協議決定後因消滅時效完成經共有
    人拒絕履行者，法院得因任何共有人之請求，命為下列之分
    配：以原物分配於各共有人。但各共有人均受原物之分配
    顯有困難者，得將原物分配於部分共有人。原物分配顯有
    困難時，得變賣共有物，以價金分配於各共有人；或以原物
    之一部分分配於各共有人，他部分變賣，以價金分配於各共
    有人，民法第823條第1項、第824條第1項、第2項分別定有
    明文。又按法院定共有物分割之方法，固可由法院自由裁量
    ，惟應斟酌各共有人之意願、利害關係、共有物之性質、分
    割後之經濟效用及公共利益等為公平決定。又分割共有物究
    以原物分割或變價分割為適當，法院應斟酌當事人意願、共
    有物之使用情形、經濟效用及全體共有人之利益等情形而為
    適當之分割，不受共有人所主張分割方法之拘束。
四、經查：
　㈠系爭土地為兩造共18人所共有，應有部分各如附表所示，為
    兩造所不爭，並有土地登記謄本在卷可佐，堪信屬實。
　㈡兩造就系爭土地，並無不分割之約定，亦無因物之使用目的
    不能分割之情形，然兩造無法協議分割，原告依上規定，請
    求裁判分割系爭土地，於法有據。
　㈢本院審酌：
　　1.系爭土地呈三角形，東、西側為銳角、南側為鈍角，現況
      有雜草、雜木，無建物，南鄰東西向外環快速道路高架橋
      下便道（現施工中，即同段36、34地號），其餘東、西、
      北未臨道路，系爭土地為原同段36地號土地因一部分被徵
      收作為快速道路後之剩餘用地，此有現場照片、本院勘驗
      測量筆錄及附圖在卷可稽（訴卷63、81-85頁）。
　　2.系爭土地共有人人數眾多，各共有人應有部分面積差異甚
      大，詳如附表所示，由於土地地形呈尖三角形，東側銳角
      角度最小，西側位置之南、北角度較大，靠西側部分經濟
      價值顯然高於靠東側部分，故共有人均表示欲分配「西側
      」位置，乃最大爭執點。姑不論各共有人如何分配位置，
      如以「平行西側地籍線」為分割基準線原物分割分配於各
      共有人（均可面臨高架橋下便道），由於多數共有人登記
      持分面積甚小，勢必產生土地細分、深度不足，不利於使
      用及處分，而降低土地經濟價值之結果；如採一部原物分
      割、一部變價分割，亦是將系爭土地由「大三角形」分割
      出一部為「小三角形」，對分到「小三角形」之共有人而
      言，更難以利用及處分，均非妥適。是以，考量上開地形
      先天因素、面積、使用現況（無分管及地上物搬遷問題）
      、共有人之意願等情，認系爭土地之方割方法，應以變價
      分割，價金按兩造應有部分比例分配，較能提升土地整體
      經濟效用，並維持共有人間公平及利益原則。爰判決如主
      文第1項所示。
五、再按因共有物分割、經界或其他性質上類似之事件涉訟，由
    敗訴當事人負擔訴訟費用顯失公平者，法院得酌量情形，命
    勝訴之當事人負擔其一部，民事訴訟法第80條之1定有明文
    。本件雖准依原告請求分割兩造共有土地，然分割方法係法
    院考量全體共有人利益，認原告主張之分割方案為可採，原
    告既為共有人之一，亦同受其利，若全由敗訴之當事人負擔
    訴訟費用顯失公平，爰依前揭規定，命由兩造各按應有部分
    比例負擔，始為公平合理，爰判決如主文第2項所示。
中　　華　　民　　國　　110 　年　　4 　　月　　30　　日
                  民事第四庭    法  官  蔡雅惠
以上正本係照原本作成。
如不服本判決，應於送達後20日內，向本院提出上訴狀並表明上
訴理由，如於本判決宣示後送達前提起上訴者，應於判決送達後
20日內補提上訴理由書（須附繕本）。如委任律師提起上訴者，
應一併繳納上訴審裁判費。
中　　華　　民　　國　　110 　年　　4 　　月　　30　　日
                                書記官  黃稜鈞
附表：【土地登記總面積：1596.63平方公尺】
編號 共有人 應有部分比例 應有部分面積（平方公尺)(小數點第2位以下4捨5入） 原告 李玫青 168分之31 294.62  以下為被告 1曾益卿 84分之19 361.14  2曾明俊 28分之1 57.02   3曾仙助 112分之1 14.26   4曾金笑 112分之1 14.26   5曾順陣 112分之1 14.26   6曾清源 112分之1 14.26   7曾保信 28分之1 57.02   8曾志雄 24分之1 66.53   9曾壽南 24分之1 66.53   10陳寳蜜 6分之1 266.11   11曾信閎 28分之1 57.02   12涂良汶 28分之2 114.05   13曾國涼 84分之2 38.02   14鄭繡霞 24分之1 66.53   15吳政子 112分之1 14.26   16曾世偉 24分之1 66.53   17曾瑞明 112分之1 14.26